【裁判字號】    99,訴,1107
【裁判日期】    990622
【裁判案由】    損害賠償
【裁判全文】
臺灣臺中地方法院民事判決  99年度訴字第1107號
原      告  甲○○
被      告  乙○○
上列被告因竊盜、傷害案件，經原告提起刑事附帶民事訴訟請求
損害賠償事件，由本院刑事庭裁定移送前來（99年度附民字第22
2號），本院於民國99年6月8日言詞辯論終結，判決如下：
    主  文
被告應給付原告新台幣參拾貳萬參仟壹佰壹拾柒元。
原告其餘之訴駁回。
本判決原告勝訴部分得假執行。
    事實及理由
甲、程序部分：
    按訴狀送達後，原告不得將原訴變更或追加他訴，但請求之
    基礎事實同一、擴張或減縮應受判決事項之聲明者，不在此
    限，民事訴訟法第255條第1項第2款、第3款分別定有明文。
    本件原告於起訴時原係請求被告應給付新台幣（下同）523,
    817元，嗣於民國99年6月8日當庭撤回汽車損害700元，核其
    求之基礎事實仍屬同一，且屬減縮應受判決事項之聲明，參
    之上開條文意旨，本院自應予以准許。
一、原告起訴主張：被告於民國98年11月6日凌晨1時許，在台中
    市○區○○○路24號前，以自備之萬用鑰匙，開啟原告所有
    車牌T2－9227號自小貨車之駕駛座車門鎖，再進入車內開啟
    方向盤上之柺杖鎖，尚未及啟動電門而竊取得手，即為原告
    發覺。被告見竊行敗露，隨即下車並騎乘另竊得之車牌NJU
    －255號重機車逃離，原告則在後追趕，並抓住該機車之後
    車架不放。被告明知原告抓住機車後車架，若其強行駛離，
    將會導致原告被拖行倒地，受有身體之傷害，竟加足油門逃
    逸，致原告被拖行倒地後，受有右手第五掌骨小指骨折、鼻
    骨骨折及多處擦傷等傷害。原告上開傷害迄今仍未痊癒，而
    受有醫療費用新台幣（下同）91,417元、不能工作3個月（
    每月43,900元）共131,700元之損失、及精神痛苦30萬元之
    損害，爰依法請求被告給付侵權行為損害賠償。並聲明：被
    告應給付原告523,117元。
二、被告則以：對本件刑事判決認定之事實，及原告請求醫療費
    用91,417元、3個月工作損失（每月薪資43,900元）131,700
    元沒意見，至於請求30萬元之精神賠償，則認為請求過高。
    本件伊願意賠償原告12萬元，惟原告請求金額太高，伊無能
    力賠償等語置辯。
三、本院判斷：
（一）原告主張被告於上開時、地致原告受有右手第五掌骨小指
      骨折、鼻骨骨折及多處擦傷等傷害，為被告所不爭執，復
      據原告提出仁愛醫療財團法人大里仁愛醫院診斷證明書1
      紙為證，足見被告確有傷害原告之事實。刑事判決亦同此
      認定。本院99年度易字第689號刑事判決判處被告傷害罪
      ，有期徒刑4月確定，並經本院依職權調取上開刑事卷證
      核閱屬實，自堪信原告上開主張為真正。
（二）按因故意或過失，不法侵害他人之權利者，負損害賠償責
      任。又不法侵害他人之身體或健康者，對於被害人因此喪
      失或減少勞動能力，或增加生活上之需要時，應負損害賠
      償責任。不法侵害他人之身體、健康、名譽、自由、信用
      、隱私、貞操，或不法侵害其他人格法益而情節重大者，
      被害人雖非財產上之損害，亦得請求賠償相當之金額。民
      法第184條第1項前段、第193條第1項及第195條第1項分別
      定有明文。本件被告傷害原告致原告受傷，該行為與原告
      所受傷害間，自具有相當因果關係。揆諸前開規定，原告
      請求被告賠償其財產及非財產上之損害，自屬有據。茲就
      原告請求賠償之各項損害金額，審酌如下：
    1.醫療費用部分：原告主張支出醫療費用計91,417元，提出
      醫療費用收據為證，並為被告所不爭執。故原告此部分之
      請求應予准許。
    2.工作損失部分：原告主張伊在訴外人大才不鏽鋼股份有限
      公司工作，每月薪資43,900元，因本件事故致伊3個月無
      法工作，受有131,700元之工作損失，提出大才不鏽鋼股
      份有限公司在職證明書、薪資明細單各1紙為證，並為被
      告所不爭執。故原告此部分之請求應予准許。
    3.精神慰撫金部分：原告因本件事故。其精神及肉體上自受
      有痛苦，請求被告賠償慰藉金，洵屬有據。按慰藉金之賠
      償須以人格權遭遇侵害，使精神上受有痛苦為必要，其核
      給之標準固與財產上損害之計算不同，然非不可斟酌雙方
      身分資力與加害程度，及其他各種情形核定相當之數額，
      有最高法院51年台上字第223號判例可資參照。本件原告
      為國小畢業，目前月薪為43,900元，有房屋2棟，汽車2部
      ；而被告為國中畢業，目前無工作，名下無不動產；業經
      兩造陳明在卷，復有稅務電子閘門資料查詢表在卷可憑。
      本院審酌上情，認原告請求精神慰撫金30萬元尚屬過高，
      應核減為10萬元，始為允當。原告在此範圍之請求應予准
      許，逾此範圍之請求，不予准許。
    4.綜上所述，原告因本件事故得請求被告賠償費用，合計應
      為323,117元（計算式：91,417＋131,700＋100,000＝323
      ,117元）。
（三）從而，原告依據侵權行為之法律關係，請求被告給付323,
      117元為有理由，應予准許。其逾此範圍之請求，則屬無
      據，應予駁回。又本件係所命給付金額未逾50萬元之判決
      ，爰依民事訴訟法第389條第1項第5款之規定，依職權宣
      告假執行。
四、本件事證已臻明確，兩造其餘陳述及主張，核與本件判決無
    影響，爰不一一論述，附此敘明。
五、本件原告提起刑事附帶民事訴訟，而由本院刑事庭依刑事訴
    訟法第504條第1項規定，裁定移送前來，依同條第2項規定
    免繳納裁判費，其於本院審理期間，亦未滋生其他訴訟必要
    費用，並無訴訟費用負擔問題，附予敘明
六、假執行宣告之依據：第389條第1項第5款。
中    華    民    國    99    年    6    月    22      日
                  民事第三庭    法  官  謝慧敏
正本係照原本作成。
如對本判決上訴，須於判決送達後20日內向本院提出上訴狀。
中    華    民    國    99    年    6    月    22     日
                                書記官  王志

司法院資訊處製作；財團法人民間司法改革基金會備份。
